【裁判字號】    95,交訴,27
【裁判日期】    950505
【裁判案由】    業務過失致死
【裁判全文】
臺灣桃園地方法院刑事判決              95年度交訴字第27號
公  訴  人  台灣桃園地方法院檢察署檢察官
被      告  甲○○
上列被告因業務過失致死案件，經檢察官提起公訴（95年度偵字
第2992號），被告於準備程序中就被訴事實為有罪之陳述，經本
院合議庭裁定由受命法官獨任行簡式審判程序，茲判決如下：
    主  文
甲○○從事業務之人，因業務上之過失致人於死，處有期徒刑陸
月，如易科罰金，以參佰元折算壹日。
    事  實
一、甲○○平日以駕駛貨車運送貨物為業，係從事駕駛業務之人
    ，其於民國95年1 月6 日凌晨4 時許，駕駛源強運輸有限公
    司（下稱「源強公司」）所有之車牌號碼IF-797號營業大貨
    車，自其位於苗栗縣後龍鎮大庄里5 鄰大庄15之1 號住處出
    發，駕車運送貨物前往桃園縣觀音鄉觀音工業區○○○路某
    公司，詎其於同日上午6 時許，沿觀音工業區○○○路由南
    往北行駛，本應注意汽車駕駛人應隨時注意車前狀況，並隨
    時採取必要之安全措施，以避免發生碰撞之危險，而依當時
    天候雨、光線為晨光、路面濕潤、無缺陷、無障礙物、視距
    良好等一切情狀，其並無不能注意之情事，竟於駕車行經經
    建六路與工業三路交岔口時，疏未注意呂皓偉斯時正駕駛車
    牌號碼9B-8909 號自小客車，沿工業三路行駛而來，欲自工
    業三路左轉經建六路之際，因甲○○未注意車前狀況，無法
    隨時採取必要之安全措施，而於行經上開交岔路口時，其雖
    看見呂皓偉所駕自小客車自路口駛出，其雖緊急踏踩煞車，
    惟已不及採取任何有效之閃避、煞停等措施，徒令其駕駛之
    上開大貨車車頭直接衝撞到呂皓偉駕駛之上開自小客車左側
    車身，致該自小客車遭甲○○所駕大貨車往前推行約12.1公
    尺之距離，始因大貨車完全煞停後，而橫向停止在經建六路
    由南往北之車道上，造成呂皓偉卡在上開自小客車駕駛座位
    上，無法逃生，因此受有頭部外傷顱內出血、雙側肺挫傷併
    血胸、腹部鈍傷併內出血等傷害，經送醫急救後，仍因顱內
    出血、氣胸、腹腔內出血，延至95年1 月7 日下午5 時30分
    許不治死亡。甲○○肇事後，在具偵查犯罪職權之機關尚不
    知何人為肇事者前，主動打電話報警及通知救護車前往現場
    救助，嗣於桃園縣政府警察局大園分局草漯派出所警員毛長
    仁前往現場處理時，主動向警員毛長仁自首其為駕車肇事之
    人，並於事後接受裁判。
二、案經呂皓偉之兄乙○○訴由桃園縣政府警察局大園分局報告
    臺灣桃園地方法院檢察署檢察官偵查起訴。甲○○於準備程
    序中為有罪之陳述，經本院合議庭裁定由受命法官獨任行簡
    式審判程序。
    理  由
一、按汽車駕駛人駕駛汽車本應注意車前狀況，隨時採取必要之
    安全措施，道路交通安全規則第94條第3 項就此定有明文。
    經查：
  (一)上揭時地犯罪事實，業據被告於警詢、偵查中及本院審理中
    坦承不諱，並經告訴人即被害人呂皓偉之兄乙○○於警詢、
    偵查中指訴明確，且有道路交通事故調查報告表、被害人呂
    皓偉之壢新醫院診斷證明書各1 份、現場及車損照片24幀附
    卷可稽，互核相符。
  (二)參諸卷附道路交通事故現場圖及現場照片顯示，經建六路與
    工業三路均為雙向二車道之道路，二者交岔之處為Ｔ字型路
    口，自被告所駕大貨車之左、右後輪尾端分別延伸有長達15
    .3 公 尺、12.4公尺之煞車痕，煞車痕起點係在經建六路由
    南往北行駛，尚未進入該路段與工業三路交岔路口之範圍，
    車禍發生後，被害人呂皓偉所駕駛之上揭自小客車則橫向停
    放在被告所駕大貨車之車頭前方，2 車距離僅有1.1 公尺，
    被告所駕大貨車之車頭受有毀損，被害人所駕自小客車之左
    側車身靠近駕駛座車門、引擎室左後側及前擋風玻璃左側，
    均因受到強力撞擊而向內凹陷破損等情可知，被害人所駕自
    小客車應係在被告所駕大貨車尚未抵達上揭交叉路口時，即
    已進入開交岔路口之範圍內開始轉彎，即堪認定。被告既已
    考領駕駛執照，且為職司載送貨物業務之駕駛人，其自應對
    上開道路交通安全規定知之甚詳，並應於駕駛汽車之過程中
    恪遵上開規定，注意車前狀況，以採取必要之安全措施，始
    足謂其已善盡汽車駕駛人之注意義務。參諸被害人所駕車輛
    確係遭被告駕車撞及，而以當時天候雨、光線為晨光、路面
    濕潤、無缺陷、無障礙物、視距良好，有上開道路交通事故
    調查報告表在卷足按，被告並無不能注意之情事，竟疏於注
    意車前狀況，致其在突見被害人駕車由右向左行駛欲自工業
    三路左轉至經建六路之際，縱欲煞車，亦無法及時採取必要
    之閃避、煞停等安全措施，因而肇致上開車禍發生，是以，
    本案被害人所駕車輛遭撞擊之原因，應係被告疏未注意車前
    狀況，致其雖看到被害人所駕自小客車在上開交岔路口轉彎
    之情，亦不及採取有效之避煞等措施，以避免本件車禍之發
    生，由此足徵被告就上開車禍之發生，實存有過失甚明。
  (三)被害人確因本件車禍死亡之事實，亦經臺灣臺東地方法院檢
    察署檢察官督同法醫師相驗屬實，並製有相驗屍體證明書1
    份在卷可憑，參諸上開說明，足認被告之過失行為與被害人
    之死亡間，顯有相當因果關係存在。
  (四)從而，被告前揭所為任意性自白，核與事實相符，足堪採信
    。故本案事證明確，被告犯行洵堪認定，應予依法論科。
二、被告係駕駛大貨車從事載運貨物之工作，為從事駕駛汽車駕
    駛業務之人，故核被告所為，係犯刑法第276 條第2 項之因
    業務上過失致人於死罪。被告肇事後，主動向警局報案自首
    肇事，有警員毛長仁填載之「桃園縣政府警察局大園分局道
    路交通事故肇事人自首情形紀錄表」1 紙在卷可按，被告並
    於事後接受裁判，自應依刑法第62條前段規定，減輕其刑。
    爰審酌被告前無犯罪紀錄，素行良好，其駕車撞及被害人所
    駕車輛，致被害人傷重不治死亡之過失非輕，且被告迄未就
    其所犯業務過失致死行為對被害人家屬造成之損害達成和解
    ，此經被告供陳在卷，併斟酌被告於警詢、偵查中及本院審
    理中皆坦承其就本案車禍之發生存有過失，其犯後態度尚稱
    良好等一切情狀，量處如主文所示之刑，並諭知易科罰金之
    折算標準，以示懲儆。
三、本案被告涉犯業務過失致死案件，經檢察官提起公訴，被告
    於準備程序中就被訴事實為有罪之陳述，經法官告知簡式審
    判程序之旨，並聽取公訴人、被告之意見後，合議庭裁定由
    受命法官獨任進行簡式審判程序，併予敘明。
據上論斷，應依刑事訴訟法第273 條之1 第1 項、第299 條第1
項前段，刑法第276 條第2 項、第62條前段、第41條第1 項前段
，罰金罰鍰提高標準條例第1 條前段、第2 條，判決如主文。
本案經檢察官謝雯璣到庭執行職務。
中    華    民    國    95    年    5     月    5     日
                    交通法庭  法  官  胡芷瑜
上正本證明與原本無異。
如不服本判決，應於判決送達後10日內向本院提出上訴狀（應附
繕本），上訴於臺灣高等法院。
                              書記官  李珈慧
中    華    民    國    95    年    5     月    8     日
論罪法條之依據：
中華民國刑法第276條
(過失致死罪)
因過失致人於死者，處二年以下有期徒刑、拘役或二千元以下罰
金。
從事業務之人，因業務上之過失犯前項之罪者，處五年以下有期
徒刑或拘役，得併科三千元以下罰金。


司法院資訊處製作；財團法人民間司法改革基金會備份。
